臺灣高等法院刑事裁定
111年度聲再字第410號
再審聲請人
即受判決人  黃國宏



代  理  人  趙元昊律師
            簡靖軒律師
上列聲請人因違反毒品危害防制條例案件，對於本院110年度上
訴字第3162號，中華民國111年1月18日第二審確定判決（原審案
號：臺灣臺北地方法院109年度訴字第256號；起訴案號：臺灣臺
北地方檢察署108年度偵字第20152、22652、26564號、109年度
偵字第2094、2095號），聲請再審，本院裁定如下：
    主  文
再審及停止執行之聲請均駁回。 
    理  由
一、聲請意旨略以：再審聲請人即受判決人黃國宏（下稱聲請人
    ）對於本院110年度上訴字第3162號判決（下稱原確定判決
    ），認有新事實、新證據，爰聲請再審，其理由如下：
（一）聲請人確實有供出毒品上游，原確定判決未及審酌：
　　1.聲請人於民國108年10月24日被拘捕當日即已向警方供出
      其毒品來源為「小龍」(見北檢108年度偵字第26564號卷
      第13、319頁)，並表示最後一次向「小龍」購買毒品是在
      108年9月初，在新北市○○區○○路000巷00弄0號，以新臺幣
      （下同）7萬元購買安非他命2包（2兩），並陳述「小龍
      」之外觀為中等體型、戴眼鏡、身高160多公分等情。
　　2.因毒販往來交易間並不會主動告知本名，大多以綽號代之
      ，因此聲請人於偵查中無法直接講出「小龍」之本名，嗣
      經聲請人向友人多方探聽，才確定知道「小龍」本名為程
      勁龍，並於原審即主動陳報「小龍」真實姓名為「程勁龍
      」、年紀50多歲、住在永和或新店附近、已入監服刑，及
      其使用3支行動電話之號碼。
　　3.參程勁龍110年12月22日警詢筆錄（見本院110年度上訴字
      第3162號卷第175頁），可知程勁龍係因於假釋間被警方
      查獲安非他命500克、海洛因130克，因而於108年9月在台
      北監獄服刑，此與聲請人於警詢供稱「小龍」在108年9月
      因被查獲海洛因、安非他命入監服刑之情狀相同，可證程
      勁龍確實係聲請人於偵查中所供出之毒品上游。
　　4.至程勁龍雖於上開警詢筆錄中辯稱不認識聲請人云云，然
      對於警方詢問其告知聲請人如果找不到其，可以向「大聲
      」之男子購買等語，程勁龍則只答稱「不清楚」，顯然程
      勁龍已有漸漸回想到販賣過程；嗣聲請人於110年12月間
      ，當時警方有提供多張照片讓聲請人指認，聲請人亦明確
      指出程勁龍為何人。
　　5.證人張敏峯於警詢亦證稱：曾經在聲請人位於新北市中正
      路2巷29弄內的租屋處，看過「小龍」幾次，並看過聲請
      人向「小龍」購買安非他命（見北檢108年度偵字第20152
      號卷第336頁），可證聲請人所稱其毒品來源上游為「小
      龍」，可信為真。
（二）聲請調查證據：
　　1.請函詢新北市刑大第二分隊，有關聲請人供述毒品上游程
      勁龍之案件，並向新北地檢署調閱相關卷證及聲請人於11
      0年12月間所製作之筆錄，即可證明聲請人確實有指證程
      勁龍為何人。
　　2.請調閱監聽卷，必能於其中查得程勁龍或「大聲」與聲請
      人之通聯紀錄，並以之佐證程勁龍於何時販賣毒品予聲請
      人。
　　3.請函詢新北市刑大借訊張敏峯，並提供程勁龍之照片供其
      進行指認，證明聲請人指認程勁龍為毒品上游所言為真。
二、按刑事訴訟法第420條第1項第6款所規定：「發現新事實或
    新證據，單獨或與先前之證據綜合判斷，足認受有罪判決之
    人應受無罪、免訴、免刑或輕於原判決所認罪名之判決」得
    聲請再審，其所謂「新事實及新證據」，係對於各項新、舊
    證據綜合判斷結果，僅以基於合理、正當的理由，懷疑原已
    確認的犯罪事實並不實在，可能影響判決的結果或本旨為已
    足，承認「罪證有疑、利歸被告」原則並非只存在法院一般
    審判之中，於判罪確定後的聲請再審，仍有適用，不再刻意
    要求受判決人（被告）與事證間關係的新規性，而應著重於
    事證與法院間的關係，只要事證具有明確性，不管它是出現
    在判決確定之前或之後，也不論是單獨存在，或結合先前已
    經存在於卷內的各項證據資料予以綜合判斷，如因此能產生
    合理的懷疑，認為有足以推翻原確定判決所認定事實的蓋然
    性，即已該當。在此意義下，各項新、舊證據綜合判斷結果
    ，不以獲致原確定判決所認定的犯罪事實，應是不存在或較
    輕微的確實心證為必要，而僅以基於合理、正當的理由，懷
    疑原已確認的犯罪事實並不實在，可能影響判決的結果或本
    旨為已足。縱然如此，不必至鐵定翻案、毫無疑問的程度；
    反面言之，如就證據本身形式上觀察，仍無法產生合理懷疑
    ，而不足以動搖原確定判決所認定的事實者，仍非法律所應
    允許（最高法院104年度台抗字第125號裁定意旨參照）。又
    此所謂「輕於原判決所認罪名」，係指與原判決所認之罪名
    比較，其法定刑較輕之相異罪名而言；至於同一罪名之有無
    加減刑罰原因，僅足以影響科刑之範圍，惟其罪質並無改變
    ，即與罪名是否相異無關，自不得據為聲請再審之原因（最
    高法院105年度台抗字第226號裁定意旨參照）。又此所謂「
    應受免刑」之判決，指「必要及絕對」免除其刑之規定而言
    ，如屬「任意或相對」免除其刑之規定者，則不在此列。而
    毒品危害防制條例第17條第1項之減輕或免除其刑之寬典，
    如何選擇，法院有裁量之權，與必免除其刑者有異，並非「
    應受免刑之判決」，自不得據為聲請再審之原因（最高法院
    108年度台抗字第1297號裁定意旨參照）。至無因供出來源
    而有查獲上手，致不符合減免其刑規定之適用之情形，僅屬
    作為犯後量刑之參考（最高法院104年度台上字第1916號、1
    08年度台上字第2655號判決意旨參照）。
三、聲請意旨固主張原確定判決未及審酌依毒品危害防制條例第
    17條第1項減輕其刑，並聲請調查證據，以證明聲請人確有
    供出毒品上游云云。惟查：
（一）聲請人就原確定判決聲請再審，雖提出上開證據方法，惟
      經本院詳予審視原確定判決及依職權調取該案電子卷證資
      料核閱，得見原確定判決就聲請意旨之主張，已於判決內
      引用卷內之證據，業已詳予說明如下（見原確定判決第10
      至11頁）：
　　1.被告（即聲請人）於警詢及偵查供稱：其毒品來源是綽號
      「小龍」之人，「小龍」叫做黃什麼龍，住在臺北市萬華
      區昆明街，體型中等，戴眼鏡，身高約160多公分，至於
      年籍資料及聯絡方式，其均不知悉；聽說「小龍」於108
      年9月間已被查獲海洛因、甲基安非他命等毒品，而入監
      服刑等語（見偵26564卷第13至14、319頁，偵20152卷第3
      53頁），並未提供「小龍」之姓名、住址或聯絡電話等具
      體資料供檢、警追查，且經警查察亦無綽號「小龍」之男
      子之年籍資料，有新北市警局刑事警察大隊110年11月5日
      新北警刑二字第1104524849號函可參（見本院110年度上
      訴字第3162號卷第85至86頁）。
　　2.被告於原審另陳稱：綽號「小龍」之人，本名為「程勁龍
      」，住在新北市永和區及新店區附近，使用行動電話門號
      為0000000000號、0000000000號及0000000000號，並請求
      法院將上開資訊提供予員警偵辦，以為有無因此查獲上游
      之所憑；復執此相同事由上訴。然其上述「小龍」之姓氏
      、住居所均與其前開警詢、偵查所述不同；且上開資訊經
      本院函轉新北市警局刑事警察大隊借訊程勁龍後調查結果
      ，程勁龍既否認認識被告，亦否認使用上開行動電話，更
      對於被告指訴係其毒品來源乙節否認在卷，有本院110年1
      2月24日公務電話來電紀錄表及所傳真檢送之程勁龍警詢
      筆錄可參（見本院110年度上訴字第3162號卷第171、173
      至177頁），是並未查獲被告所指其甲基安非他命毒品來
      源。
　　3.且依被告所陳報事項（並參原審卷第105頁），除如上述
      之姓名、電話外，別無其他該人與被告間毒品往來之事證
      ，被告對於向「小龍」之人購買甲基安非他命之次數、金
      額、數量等亦均自陳忘記了等語（見偵26564卷第13至14
      頁）。至張敏峯雖供稱：曾經在被告租屋處見過被告向「
      小龍」購買甲基安非他命，我不認識「小龍」，「小龍」
      是被告的朋友等詞（見偵20152卷第342、351頁），亦未
      有任何足以認定被告向「小龍」之人購買甲基安非他命之
      細節，或可供與被告供述互核之情節。亦即並無任何事證
      足以認定被告有何供出其毒品來源，並因而查獲「阿龍」
      之人或程勁龍有何販賣甲基安非他命予被告之情事，自亦
      無從適用毒品危害防制條例第17條第1項規定予以減刑；
      且依被告前述，「小龍」之人或其所指程勁龍早於其供述
      之前已經因毒品案件為警查獲而入監，亦即並無任何因被
      告供述而查獲其他犯罪之情，無從以之作為量刑因素之參
      考，亦附此說明。
　　4.職此，原確定判決認該案並無因聲請人供出毒品來源因而
      查獲其他正犯或共犯之情形，自亦無從適用毒品危害防制
      條例第17條第1項規定予以減刑，業如前述，核依上開證
      據確認事實，並無適用法則不當之情形，聲請人就原確定
      判決已為審酌之事項，再次爭執，自難認有理由；且聲請
      人所供出毒品來源之事證本身，是否確得使偵查機關因而
      查獲正犯或共犯，倘先置而不論，縱得因其所提供有關毒
      品來源之事證，而查獲其他正犯或共犯，而得符合毒品危
      害防制條例第17條第1項之要件，惟揆諸前揭說明，同一
      罪名之有無加減刑罰之原因者，僅足影響科刑範圍而罪質
      不變，與「罪名」無關，自不得據以再審，且並非法定必
      應免除其刑，故是否符合上開減輕其刑規定，並不屬於刑
      事訴訟法第420條第1項第6款所指罪名之範圍。至關於聲
      請調查證據部分，縱經調取相關卷證、借訊證人，亦無從
      推翻原確定判決所認聲請人販賣第二級毒品之罪名，是此
      部分調查證據之聲請，核無必要。
（二）綜上所述，聲請人執以前詞主張原確定判決有刑事訴訟法
      第420條第1項第6款所定因發現確實之新證據，足認受有
      罪判決之人應受無罪、免訴、免刑或輕於原判決所認定之
      罪名之再審事由，顯無理由，應予駁回。至本件再審之聲
      請既經駁回，其聲請停止刑罰之執行，即失所附麗，應併
      予駁回。
四、刑事訴訟法第429條之2規定：「聲請再審之案件，除顯無必
    要者外，應通知聲請人及其代理人到場，並聽取檢察官及受
    判決人之意見。但無正當理由不到場，或陳明不願到場者，
    不在此限。」本件聲請人經本院合法通知，無正當之理由不
    到庭，據其代理人於本院訊問時陳稱其身體不舒服等語，且
    已具狀補充再審理由及聲請調查證據（見本院卷第151至153
    、159頁），本院已充分保障其陳述意見之機會，爰逕予裁
    定，附此敘明。
據上論斷，應依刑事訴訟法第434條第1項，裁定如主文。
中　　華　　民　　國　　111 　年　　9 　　月　　28　　日
                  刑事第十七庭  審判長法　官  鄭水銓
                                      法　官  黃雅芬
                                      法　官  沈君玲
以上正本證明與原本無異。
如不服本裁定，應於裁定送達後10日內向本院提出抗告狀。
                                      書記官  羅敬惟
中　　華　　民　　國　　111 　年　　10　　月　　28　　日